【裁判字號】    95,台上,7262
【裁判日期】    951228
【裁判案由】    偽造有價證券
【裁判全文】
最高法院刑事判決            九十五年度台上字第七二六二號
上  訴  人  甲○○
                    號
選任辯護人  張樹萱律師
上列上訴人因偽造有價證券案件，不服台灣高等法院中華民國九
十三年三月二十六日第二審判決（九十二年度上訴字第三五六七
號，起訴案號：台灣板橋地方法院檢察署九十二年度偵字第六０
九五號），提起上訴，本院判決如下：
    主  文
原判決撤銷，發回台灣高等法院。
    理  由
本件原判決撤銷第一審之科刑判決，改判依牽連犯從一重論處上
訴人甲○○意圖供行使之用，而偽造有價證券罪刑，固非無見。
惟查：一、上訴人雖在交付告訴人乙○○之本票上記載發票人姓
名為「李昌霖」並書寫身分證統一編號為「Ｚ000000000」，而與
其真實姓名「甲○○」及當時之身分證字號「Ｚ000000000」均未
盡相符，但辯稱「李昌霖」係伊使用之別名，身分證字號則一時
誤寫云云，第一審指定辯護人於辯護書亦主張票據上之簽名，不
以戶籍上姓名為必要，所簽者為一般之通稱、別名、藝名、雅號
均無不可，上訴人所為並無偽以他人名義簽發票據之意思，應不
構成偽造有價證券罪等語。徵之上訴人於偵查中經檢察官訊問：
「為何本票上簽李昌霖？」答稱：「因我本名不好，所（以）就
用李昌霖名義」，告訴人於原審亦證稱伊與上訴人間「十幾年就
認識」，並對上訴人之選任辯護人詰問：「被告有無否認向你借
錢？」答稱：「無，但他一直不出面處理。」再問：「當妳請求
被告還錢時，被告有無稱李昌霖與他無關？」並答稱：「寫本票
都是寫李昌霖，他認為都是他的債務」及稱伊並認識上訴人之胞
弟，與之有金錢往來云云（見本案第六０九五號偵查卷第二五頁
，原審卷第五六頁）；是倘告訴人與上訴人熟識，僅不知上訴人
之真實姓名，上訴人縱或為隱匿自己之真名、身分，或為其他原
因，而蓄意在原判決附表所示本票（下稱系爭本票）上為上述之
記載，但上訴人未曾否認系爭本票確為其本人所簽發，並自負發
票人之票據債務責任，與告訴人雙方均始終肯認系爭本票係上訴
人所簽發，則系爭本票上之上述記載，是否並不能表彰係上訴人
本人簽發之意旨，及上訴人所辯其無偽造有價證券之故意，是否
仍屬無可憑採，即非無推求之餘地。原審未遑詳酌上述事證，審
慎勾稽，徒以上訴人所稱「李昌霖」為其別名，並無可採，縱自
始未曾否認債務，仍應負刑法偽造有價證券等罪責，而遽行判決
，自嫌理由欠備，難認已盡允洽。二、「本票可以流通市面，為
有價證券，偽造是項證券而行使之，本含詐取性質，其詐欺行為
不應另行論罪。」（本院三十一年上字第四０九號判例要旨參照
）。依原判決事實之認定，上訴人係前向告訴人借款未能償還，
嗣雙方進行和解時，乃簽發系爭本票交付告訴人收執，供作其兄
弟二人積欠告訴人借款本息之擔保等情；準此，上訴人交付系爭
本票予告訴人，並非於行使偽造有價證券以外，為另一借款之行
為，此與本院六十二年二月二十日、六十二年度第一次刑庭庭長
會議決定一（此決定業經本院九十五年八月二十二日九十五年度
第十六次刑事庭會議決議：法律已修正，本則決定自九十五年七
月一日起，不再供參考）：「如以偽造之有價證券供作擔保或作
為新債清償而借款，則其借款之行為，為行使有價證券以外之另
一行為，其間有方法結果關係，應論以詐欺罪之牽連犯。」所載
意旨，即難認相當。原判決引用上述本院判例及庭長會議決定意
旨，認上訴人所為係犯刑法第二百十六條、第二百十條之行使偽
造私文書罪及第二百零一條第一項之偽造有價證券罪，而依想像
競合犯、牽連犯從一重處斷，似認上訴人之該部分行為應另論以
第三百三十九條第二項之詐欺得利罪，亦難謂當。以上或為上訴
意旨所指摘，或為本院得依職權調查之事項，應認原判決有撤銷
發回更審之原因。
據上論結，應依刑事訴訟法第三百九十七條、第四百零一條，判
決如主文。
中    華    民    國  九十五  年   十二   月  二十八  日
                      最高法院刑事第七庭
                          審判長法官  呂  潮  澤
                                法官  吳  昆  仁
                                法官  孫  增  同
                                法官  趙  文  淵
                                法官  吳      燦
      本件正本證明與原本無異
                                      書  記  官
中    華    民    國  九十六  年    一    月    四    日
                                                      Ｑ


司法院資訊處製作；財團法人民間司法改革基金會備份。
